【裁判字號】    97,交上易,2
【裁判日期】    970530
【裁判案由】    業務過失傷害
【裁判全文】
臺灣高等法院花蓮分院刑事判決         97年度交上易字第2號
上  訴  人  臺灣花蓮地方法院檢察署檢察官
被      告  甲○○
選任辯護人  吳美津律師
上列上訴人因被告犯業務過失傷害案件，不服臺灣花蓮地方法院
96 年度交易字第49號中華民國96年12月13日第一審判決（起訴
案號：臺灣花蓮地方法院檢察署96年度偵字第1812號），提起上
訴，本院判決如下：
      主  文
原判決撤銷。
甲○○犯業務過失致人重傷罪，處有期徒刑伍月，如易科罰金以
新臺幣壹仟元折算壹日，減為有期徒刑貳月又拾伍日，如易科罰
金，以新臺幣壹仟元折算壹日。緩刑肆年。
    事  實
一、甲○○係從事雜貨批發商，平日需駕駛自用大貨車載送貨物
    至零售商販售，係以駕駛車輛為附隨業務之人，於96年2月
    15日晚間某時許，因欲前往南海三街取貨，乃駕駛車牌SN—
    477號自用大貨車，沿花蓮縣吉安鄉○○村○○○街由東往
    西行駛，於同日19時50分許，途經吉安鄉○○村○○○街與
    無名巷口時，應注意夜間車行至無號誌之交岔路口，應注意
    車前狀況並減速慢行，以作隨時停車之準備，而依當時天候
    晴、夜間有照明、路面乾燥無障礙物、視距良好之狀況，並
    無不能注意之情形，竟疏未注意車前狀況及減速慢行，猶貿
    然通過上開路口。適有疏未注意酒後不得駕駛之乙○○於酒
    後吐氣所含酒精濃度達0.67mg/l，仍騎乘車牌號碼AR2—159
    號重型機車由上開無名巷口駛來行經上開路口（乙○○涉犯
    公共危險部分業經臺灣花蓮地方法院檢察署檢察官另依職權
    不起訴處分）時，疏未注意其於支線道行駛應暫停讓在幹線
    道行駛之甲○○所駕駛車輛先行，仍貿然穿越上開路口，致
    二車發生碰撞。乙○○因而人車倒地，受有右側顱骨骨折、
    硬腦膜上、下血腫、腦葉挫傷出血併發上頜竇炎、硬腦膜上
    下膿瘍、水腦症等傷害，且歷經醫院1年治療，神經功能未
    能恢復，已屬植物人狀態，致其身體、健康因此受有重大不
    治之重傷害。甲○○於肇事後，於警員前往現場處理時，在
    其上開犯行未為任何有偵查犯罪職權之公務員知悉前，即當
    場向到場處理之警員自首，承認其為肇事人，並進而接受本
    件裁判。
二、案經乙○○之父丙○○代行告訴由花蓮縣警察局吉安分局報
    請臺灣花蓮地方法院檢察署檢察官偵查起訴。
    理  由
甲、證據能力方面：
    本案被告及辯護人於本院97年2月25日準備程序中，就檢察
    官所提出證明被告犯罪事實之證據方法（詳後述所引之證據
    ）之證據能力均不爭執（本院卷第23頁），且於本院97年5
    月7日言詞辯論時復均表示同意作為證據使用（本院卷第74
    頁），是本院審酌該等證據作成時之情況，並無違法取證或
    證據力明顯偏低之情形，以資為證據並無不當之處，則揆諸
    刑事訴訟法第159條之5規定意旨，該等證據應均有證據能力
    ，合先敘明。
乙、實體方面：
一、認定犯罪事實所憑之證據及理由
(一)上開被告甲○○於96年間從事雜貨批發商，平日需駕駛自用
    大貨車載送貨物至零售商販售，係以駕駛車輛為附隨業務之
    人，於96年2月15日晚間某時許，因欲前往南海三街取貨，
    乃駕駛車牌SN—477號自用大貨車，沿花蓮縣吉安鄉○○村
    ○○○街由東往西行駛，於同日19時50分許，途經吉安鄉○○村○○○街與無名巷口時，行經無號誌之交岔路口，疏未
    注意車前狀況及減速慢行，仍貿然穿越該路口，致與自無名
    巷駛出由被害人乙○○所騎乘車牌號碼AR2—159號重型機車
    發生碰撞因而肇事等事實，業據被告甲○○於本院審理中坦
    承不諱（本院卷第77頁），並有道路交通事故調查報告表(一)
    (二)、道路交通事故現場圖、現場照片11張在卷可稽（附於警
    卷第13頁至第14頁、第21頁至27頁）。且被害人乙○○因本
    件車禍，受有右側顱骨骨折、硬腦膜上、下血腫、腦葉挫傷
    出血併發上頜竇炎、硬腦膜上下膿瘍、水腦症等傷害，且歷
    經醫院1年治療，神經功能未能恢復，已屬植物人狀態，致
    其身體、健康因此受有重大不治之重傷害等，復有財團法人
    臺灣基督教門諾醫院診斷證明書2紙（警卷第12頁）、並該
    醫院96年10月4日基門醫文字第961713號函及97年3月25日基
    門醫文字第970547號函暨所檢附病歷資料附卷足考（分附於
    原審卷第8頁、本院卷第32頁至第50頁）。
(二)按汽車行駛時，駕駛人應注意車前狀況，並隨時採取必要之
    安全措施；行經無號誌之交岔路口均應減速慢行，作隨時停
    車之準備，道路交通安全規則第94條第3項、第93條第1項第
    2款分別定有明文。被告駕駛車輛，自應注意上開規定，而
    被告係駕駛車輛為其附隨業務之人，對此規定當無不知之理
    ，且本件車禍發生當時天候晴、夜間有照明、路面乾燥無障
    礙物、視距良好，亦無不能注意之情況，被告竟疏未注意，
    違反上開規定以致肇事，其於本件車禍之發生具有過失至明
    。次按汽車駕駛人飲用酒類或其他類似物後其吐氣所含酒精
    濃度超過每公升0‧25毫克或血液中酒精濃度超過百分之0.
    05以上者，不得駕車；又車輛行至無號誌，支線道車應暫停
    讓幹線道車先行，道路交通安全規則第114條第1款、第102
    條第1項第2款分別定有明文。查被害人乙○○於本件車禍發
    生後，經警抽取其血液檢驗結果，其血液中酒精濃度達134.
    5mg/dl，換算吐氣所含酒精濃度為0.67mg/l等，有花蓮縣警
    察局道路交通事故當事人酒精測定紀錄表（受測人乙○○）
    、酒後駕車酒精測試值推算表在卷可按（警卷第16、17頁）
    ；再者，被害人乙○○所行駛路段既屬無名巷，相較於被告
    所行駛之南海二街，應屬支線道，此觀諸卷附相片亦明。故
    被害人乙○○顯係於酒後吐氣所含酒精濃度達0.67mg/l，仍
    騎乘機車，且行駛至上開交岔路口時，其支線道未讓幹線道
    先行洵堪是認，是其既有違上開交通安全規則，且並無不能
    注意之情狀，則其就本件車禍之發生自與有過失，且參諸其
    過失情形，容係本件車禍發生之肇事主因（但此並無卸於被
    告應負過失之責任）。本件經送請臺灣省花東區車輛行車事
    故鑑定委員會及臺灣省車輛行車事故覆議鑑定委員會鑑定結
    果，就被告與被害人之過失情形亦同認此認定，此復有臺灣
    省花東區車輛行車事故鑑定委員會96年5月28日花東鑑字第
    0966100937號函附鑑定意見書及臺灣省車輛行車事故覆議鑑
    定委員會96年7月24日府覆議字第0966202141號函附卷可稽
    （附於偵查卷第14至17頁、第25、27頁）。而被告上開過失
    行為與被害人受重傷害間具有相當因果關係，無待贅述。
(三)綜上，本件事證明確，被告犯行洵堪認定，應依法論科。
二、論罪之理由；
(一)按刑法上所謂「業務」，係指個人基於其社會地位繼續反覆
    執行之事務，除主要部分外，尚包括完成主要業務所附隨之
    準備工作與輔助事務在內（最高法院71年台上字第1550號判
    例意旨參照）。本件被告供稱其為雜貨批發商，惟平日均由
    其開車送貨，車禍發生當日，係駕車外出取貨等語，即係以
    駕駛為附隨業務之人，其駕駛車輛執行業務時不慎撞及被害
    人致被害人受有重傷，核其所為，係犯刑法第284條第2項後
    段之業務過失致人重傷罪。起訴意旨認被告所為係犯刑法第
    28 4條第2項前段之業務過失致人傷害罪，尚有未洽，惟其
    基本社會事實同一，本院自得變更其起訴法條如上。
(二)次查被告於警員前往現場處理時，在其上開犯行未為任何有
    偵查犯罪職權之公務員知悉前，即當場向到場處理之警員自
    首，承認其為肇事人，並進而接受本件裁判，有花蓮縣警察
    局吉安分局交通事故肇事人自首情形紀錄表1紙附卷可稽，
    是依刑法第62條規定，減輕其刑。
三、撤銷改判之理由：
(一)原審認被告事證明確予以論罪科刑，固非無見，惟查：被害
    人因本件車禍所傷害，歷經醫院1年治療，其神經功能未能
    恢復，現已屬植物人狀態，身體、健康因此受有重大不治之
    重傷害等已如前述，原審未及審酌於此，誤被害人僅屬普通
    傷害，而以刑法第284條第2項前段業務過失致傷害罪論處，
    自欠允洽。檢察官依代行告訴人請求主張之前揭理由提起上
    訴，據以指摘原判決不當，即非無據，自應由本院撤銷改判
    。
(二)查被告前於95年間因業務過失致死罪，經臺灣花蓮地方法院
    於95年11月15日以95年度林交簡字第87號判決處有期徒刑6
    月，緩刑2年，並於95年12月4日確定，有臺灣高等法院被告
    前案紀錄表在卷可稽，爰審酌上情，及本件車禍之發生係被
    害人酒後駕車且未禮讓有優先權之被告先行，為肇事主因，
    而被告過失情節顯較輕微，暨兼衡被告於本院審理時已與被
    害人法定代理人丙○○（按被害人乙○○業經臺灣花蓮地方
    法院以96年度禁字第37號裁定宣告為禁治產人，而乙○○未
    有配偶，是依民法第1111條第2款規定，其父丙○○自依法
    為其監護人）達成民事調解，由被告賠償被害人新臺幣（下
    同）294萬元，並分3期給付，且其中第一、二期款256萬元
    ，被告已於97年5月16日給付完畢，有本院97年度交附民移
    調字第2號調解筆錄及被告所陳報匯入被害人法定代理人郵
    局帳戶之郵局轉匯單附卷可參（本院卷第70頁、第80、81頁
    ），足見被告已有所警惕，其犯後態度良好等一切情狀，量
    處如主文第2項所示之刑，並諭知如易科罰金之折算標準。
    且查中華民國96年罪犯減刑條例業自96年7月16日施行，被
    告本件犯行之時間係在96年4月24日以前，合於上開減刑條
    例第2條第1項第3款之規定，且無同條例第3條所定不得減刑
    之情形，是併依上開減刑條例規定，就其宣告刑予以減刑2
    分之1，並諭知減得之刑之易科罰金折算標準。末按被告前
    雖有如上述業務過失人致於死之前科紀錄，但未曾因故意犯
    罪受有期徒刑以上刑之宣告，此亦觀諸上引臺灣高等法院被
    告前案紀錄表至明。且被告於本案車禍之過失程度較被害人
    輕微，亦與被害人之法定代理人達成調解，復經給付大部分
    款項，顯已知所戒惕等，均如前述，抑且被告於本案發生後
    另因遭撞及，手腳均受傷，目前無工作能力，並據被告辯護
    人陳述在卷，是被告經此偵審程序及付出相當金額之賠償，
    嗣後當應更知戒慎，應無再犯之虞，本院認其所宣告之刑，
    以暫不執行為宜，爰併宣告緩刑4年，以勵自新。
據上論斷，應依刑事訴訟法第369條第1項前段、第364條、第300
條、第299條第1項前段，刑法第284條第2項後段、第62條前段、
第41條第1項前段、第74條第1項第1款，刑法施行法第1條之1，
中華民國96年罪犯減刑條例第2條第1項第3款、第7條、第9條，
判決如主文。
本案經檢察官丁○○到庭執行職務。
中    華    民    國    97    年    5     月    30    日
                  刑事庭審判長法  官  謝志揚
                              法  官  林慶煙
                              法  官  許仕楓
以上正本證明與原本無異。
本件不得上訴。
                              書記官  李閔華
中    華    民    國    97    年     5    月    30    日
附錄    本判決論罪科刑法條：
中華民國刑法第284條（過失傷害罪）
從事業務之人，因業務上之過失傷害人者，處1年以下有期徒刑
、拘役或1千元以下罰金，致重傷者，處3年以下有期徒刑、拘役
或2千元以下罰金。


司法院資訊處製作；財團法人民間司法改革基金會備份。
